臺灣臺東地方法院刑事判決　　　　　　　100年度訴緝字第1號
公　訴　人　臺灣臺東地方法院檢察署檢察官
被　　　告　0000-0000.
選任辯護人　李泰宏律師
上列被告因妨害性自主案件，經檢察官提起公訴（94年度偵緝字
第197號），本院判決如下：
    主  文                                              
0000-0000C無罪。
    理  由
一、公訴意旨略以：被告代號0000-0000C（姓名年籍詳如卷內真
    實姓名對照表，下稱甲男）與14歲以下女子代號0000-0000
    （姓名年籍詳如卷內真實姓名對照表，下稱A女）之母代號
    0000-0000B（姓名年籍詳如卷內真實姓名對照表）係同居男
    女朋友關係，被告甲男於民國93年8月間，基於為強制性交
    之概括犯意，趁與A女及0000-0000B同居於臺東縣臺東市○
    ○里○○路○段103巷39弄50號，而0000-0000B不在場之際，
    連續10次以毆打A女之強暴方式，並將陰莖插入A女之陰道內
    ，而強制性交得逞。因認被告甲男涉有刑法第222條第1項第
    2款加重強制性交罪嫌云云。
二、證據能力部分：
(一)按被告以外之人於審判外之言詞或書面陳述，除法律有規定
    者外，不得作為證據，刑事訴訟法第159條第1項定有明文。
    次按證人、鑑定人依法應具結而未具結者，其證言或鑑定意
    見，不得作為證據，刑事訴訟法第158條之3亦有明文規定。
    又按被告以外之人於審判外之言詞或書面陳述，雖不得以之
    直接作為認定犯罪事實與否之證據，但參酌現行刑事訴訟法
    第166條之1第2項、第3項第6款、第166條之2之規定及行反
    詰問時，容許以陳述人先前不一致之陳述作為彈劾證據之法
    理，非不得以之作為彈劾證據，用來爭執被告、證人、鑑定
    人陳述之證明力（最高法院94年度臺上字第6881號判決意旨
    可參）。查證人即告訴人A女於警詢時之證詞，屬被告以外
    之人於審判外之陳述，且被告及其辯護人於本院審判程序中
    並不同意作為證據，復查無其他依法律規定得作為證據之情
    形，依刑事訴訟法第159條第1項規定，自無證據能力；惟依
    前揭最高法院判決意旨，該等證述仍得爰以作為彈劾證據。
(二)按性侵害犯罪防治法第10條第1項規定：「醫院、診所對於
    被害人，不得無故拒絕診療及開立驗傷診斷書」、同條第3
    項規定：「第1項驗傷診斷書之格式，由中央衛生主管機關
    會商有關機關定之」及同法第11條有關驗傷取證、保全證物
    及鑑驗等規定，均係為防治性侵害犯罪及保護被害人權益，
    對於被害人驗傷及取證所為之特別規定，其依此項規定所製
    作之驗傷診斷書，應屬刑事訴訟法第159條第1項「法律有規
    定」之傳聞證據之例外（最高法院95年度臺上字第5026號及
    99年度臺上字第2748號判決意旨可資參照）。查財團法人馬
    偕紀念醫院臺東分院所出具之受理疑似性侵害事件驗傷診斷
    書1紙，其性質雖屬傳聞證據，依刑事訴訟法第159條第1項
    之規定，為傳聞法則之例外，且與本件訴訟上之待證事實具
    有相當之關聯性，況經本院依法定調查證據程序提示被告及
    其辯護人並告以要旨，被告及其辯護人對於上揭驗傷診斷書
    始終不爭執其證據能力，揆諸上開說明，自具證據能力。
(三)又按被告以外之人（包括證人、鑑定人、告訴人、被害人及
    共同被告等）於審判外之陳述雖不符刑事訴訟法第159條之1
    至第159條之4之規定，而經當事人於審判程序同意作為證據
    ，法院審酌該言詞陳述或書面陳述作成時之情況，認為適當
    者，亦得為證據；當事人、代理人或辯護人於法院調查證據
    時，知有第159條第1項不得為證據之情形，而未於言詞辯論
    終結前聲明異議者，視為有前項之同意，刑事訴訟法第159
    條之5定有明文。立法意旨在於傳聞證據未經當事人之反對
    詰問予以核實，原則上先予排除。惟若當事人已放棄反對詰
    問權，於審判程序中表明同意該等傳聞證據可作為證據；或
    於言詞辯論終結前未聲明異議，基於尊重當事人對傳聞證據
    之處分權，及證據資料愈豐富，愈有助於真實發見之理念，
    且強化言詞辯論主義，使訴訟程序得以順暢進行，上開傳聞
    證據亦均具有證據能力。本案卷附之被害人A女所書寫之日
    記及書信，檢察官及被告、辯護人於本院準備程序及審判期
    日中均未予爭執，且迄至言詞辯論終結前亦未再聲明異議，
    本院審酌上開證據作成時之情狀，並無違法或不當等情形，
    認為以之作為本案之證據亦屬適當，依上開規定，自有具證
    據能力。
三、按犯罪事實應依證據認定之，無證據不得認定犯罪事實。又
    不能證明被告犯罪者，應諭知無罪之判決，刑事訴訟法第15
    4條第2項、第301條第1項分別定有明文。又刑事訴訟法上所
    謂認定犯罪事實之證據，係指足以認定被告確有犯罪行為之
    積極證據而言；告訴人之告訴，係以使被告受刑事訴追為目
    的，故其陳述是否與事實相符，仍應調查其他證據以資審認
    （最高法院29年上字第3105號判例、52年臺上字第1300號判
    例參照）。又事實之認定，應憑證據，如未能發現相當證據
    ，或證據不足以證明，自不能以推測或擬制之方法，為裁判
    基礎（最高法院40年臺上字第86號判例參照）。且認定犯罪
    事實所憑之證據，雖不以直接證據為限，間接證據亦包括在
    內，然而無論直接證據或間接證據，其為訴訟上之證明，須
    於通常一般之人均不致有所懷疑，而得確信其為真實之程度
    者，始得據為有罪之認定，倘其證明尚未達到此一程度，而
    有合理之懷疑存在而無從使事實審法院得有罪之確信時，即
    應由法院為諭知被告無罪之判決，最高法院76年臺上字第49
    86號著有判例意旨可參。
四、公訴人認被告涉有前開犯行，無非以A女於警詢之指述、財
    團法人馬偕紀念醫院臺東分院受理疑似性侵害事件驗傷診斷
    書等為其主要論據。訊據被告甲男堅詞否認有何對A女強制
    性交之情，辯稱：A女與其母0000-0000B偶爾會過來岩灣住
    ，A女與0000-0000B都同進同出，伊白天要工作，一大早就
    出門，很晚才會回家，並無和A女獨處的機會，伊並沒有對
    A女強制性交等語。
五、經查：
(一)按被害人之陳述苟無瑕疵，猶須就其他方面調查，確與事實
    相符，始可採為科刑之基礎；又告訴人之告訴，係以使被告
    受刑事訴追為目的，是其陳述是否與事實相符，仍應調查其
    他證據以資審認；即藉由補強證據之存在，以增強或擔保告
    訴人陳述之證明力，最高法院61年臺上字第3099號暨52年臺
    上字第1300號判例、87年度臺上字第2176號判決要旨參照。
    故被害人或告訴人縱立於證人地位而為指證及陳述，且其指
    證、陳述前後一致，且無瑕疵可指，仍不得逕以之作為有罪
    判決之唯一證據，尚應調查其他證據以察其所述是否與事實
    相符，亦即仍須有補強證據以擔保其指證、陳述之真實性後
    ，始得採為斷罪之依據，藉以防範被害人或告訴人指訴之虛
    擬致與真實不符。至所謂補強證據，係指除該陳述本身之外
    ，其他足以證明該陳述之犯罪事實確具有相當程度真實性之
    證據而言，其所補強者，固非以事實之全部為必要，但仍須
    因補強證據之質量，與被害人或告訴人陳述之相互利用，已
    使犯罪事實獲得確信者，始足當之。
(二)被告甲男於93年8月間，係居住在臺東縣臺東市○○路○段10
    3巷39弄50號，而被害人A女與其母親0000-0000B於93年8月
    間，曾一同前往至被告上開住處居住，業據證人即被害人A
    女及0000-0000B於本院審理時證述明確，並為被告所不否認
    ，此部分應堪信為真實。
(三)證人即被害人A女於本院審理證稱：伊與被告有獨處的機會
    等語；證人即被害人A女之母0000-0000B亦於本院審理證稱
    ：伊和A女去岩灣與被告一起住時，當伊去排荖葉的時候，
    有時A女會和被告一起待在岩灣的家裡等語，固可證被告有
    與被害人A女單獨相處之機會。然A女於93年10月1日第1次警
    詢中證稱：於去年（92年）8月間的某日白天，母親帶伊一
    同至被告家中住，被告趁伊母親外出後，即帶伊至其房間並
    拉伊到床上，先脫掉伊的短褲和內褲，伊叫媽媽時被告就打
    伊並對伊說不要叫，然後以其陰莖插入伊的陰道而性侵害，
    大概1個月就以同樣的方式性侵害伊10次左右云云。復於94
    年4月14日第2次警詢中證稱：伊是在93年暑假時，遭被告性
    侵害，伊之前記錯了，93年暑假被告對伊性侵害才是正確的
    云云。A女復於本院審理時證稱：伊可以分辨1年與2個月的
    長度等語，則依A女所述，其應可明確區分二者時間之不同
    ，而無混淆之情形。再依證人A女於本院審理時證稱：被告
    係以手伸進去褲子裡摸陰道，被告於性侵前，沒有以打、罵
    或其他方法來脅迫伊，伊當時向警察說被告有打伊是不實在
    的，因為伊害怕被告，才隨便跟警察這樣講云云；復又證稱
    ：被告當時有脫伊的褲子云云。顯見被害人A女對於被告性
    侵害之時間及被告性侵害之方式究竟有無脫褲子，或者以脅
    迫、打、罵方式為之等情前後證述不一，則其指訴是否屬實
    ，顯有疑義。再依卷附被害人A女所撰寫予李健軍之信函：
    「不知道你知不知道一件事，那就是寶寶沒有了，沒有注意
    到肚子裡面的寶寶，所以才流掉了。」，而證人A女於本審
    理時亦證稱：上述信函是亂寫的一情，益徵被害人A女證言
    之憑信性堪疑，更難單以其所為之指訴遽執為對被告不利之
    認定。
(四)A女於警詢中證稱：於92年9月開學後將被告對伊性侵的事情
    告訴母親，是母親叫伊不要將此事告訴別人云云；A女於本
    院審理時先證稱：至今日（即100年3月10日）為止，都沒有
    把被告對伊性侵害的事告訴母親云云；復經檢察官提示警詢
    筆錄時，旋又證稱：伊有一點忘記了，伊有將被告性侵害一
    事告訴母親云云。又證人0000-0000B於本院審理時先證稱：
    至今日（即100年3月10日）為止，都沒聽過A女說過被告有
    摸她陰道云云；復又證稱：知道告訴人A女遭被告性侵害，
    是去警察局才知道的，伊沒有對A女說不要將其遭被告性侵
    害一事告訴別人云云。可知證人0000-0000B不僅係事後聽聞
    告訴人A女陳述被告之上開犯行，而非屬當場親自見聞被告
    上開犯行之人，且有關告訴人A女於何時告知其遭被告性侵
    害等情，證人0000-0000B所證述之內容，與告訴人A女所證
    述之時點亦不一致，是本件僅憑證人A女與0000-0000B上開
    相互矛盾之證述內容，自仍均不足為認定被告確有上開犯行
    之依據。
(五)A女固有於93年10月2日至財團法人馬偕紀念醫院臺東分院接
    受檢查，而檢查結果係處女膜部分有2、3、6、9點鐘陳舊性
    裂傷，此有財團法人馬偕紀念醫院臺東分院受理疑似性侵害
    事件驗傷診斷書1份附卷可查，然A女亦於警詢時證述：沈建
    文（另經本院判決確定）是第一個對伊性侵害的人等語，足
    見A女上開處女膜之陳舊性裂傷，亦可能係沈建文所為，尚
    不足以證明此陳舊性裂傷係被告行為所致。
(六)綜上，被害人A女於警詢及本院審理中所為之證詞，有上述
    瑕疵及可疑之處，而證人0000-0000B於本院審理時之證詞亦
    不足以補強A女之證述，是A女證詞之真實性，即有疑慮，自
    不得以此即遽認被告有A女所指述之強制性交之犯行。
六、綜上所述，公訴人所舉之前揭證據，其為訴訟上之證明，尚
    未達於通常一般之人均不致有所懷疑，得確信其為真實之程
    度，而有合理性懷疑之存在，不足以證明被告確有對被害人
    A女為強制性交之行為。此外，復查無其他積極證據足證被
    告有公訴人所指之犯行，既不能證明被告犯罪，揆諸前開法
    條規定及判例意旨，自應為被告無罪之諭知。
據上論斷，應依刑事訴訟法第301條第1項，判決如主文。
本案經檢察官林嘉宏到庭執行職務。
中    華    民    國    100    年    3    月    31    日
                  刑事第四庭   審判長法  官  馬培基
                                     法  官  盧亨龍
                                     法  官  郭世顏
以上正本證明與原本無異。
如不服本判決應於收受送達後10日內向本院提出上訴書狀，並應
敘述具體理由；其未敘述上訴理由者，應於上訴期間屆滿後20日
內向本院補提理由書（均須按他造當事人之人數附繕本）。「切
勿逕送上級法院」。告訴人或被害人對於本判決如有不服，請書
具不服之理由狀，請求檢察官上訴者，其上訴期間之計算係以檢
察官收受判決正本之日期為準。
                                     書記官  姚佳華
中    華    民    國   100    年    4     月    1     日